臺灣士林地方法院民事判決　　　　　　　　94年度親字第92號
原　　　告　甲○○
　　　　　　　　　　　　號4樓.
法定代理人　杜玉香
訴訟代理人　羅子武律師
被　　　告　乙○○
上列當事人間請求確認親子關係不存在事件，本院於民國94年12
月12日言詞辯論終結，判決如下：
    主      文
確認原告甲○○與被告乙○○間之父子關係不存在。
訴訟費用由被告負擔。
    事實及理由
一、原告起訴主張略以：被告與原告之母杜玉香於85年4 月18日
    結婚，惟當時杜玉香已懷有原告，因原告係於被告與杜玉香
    婚姻關係存續中所生，依民法第1063條第1 項規定，推定原
    告為被告與杜玉香之婚生子女。惟兩造於94年8 月29日同赴
    國立臺灣大學醫學院附設醫院（下稱臺大醫院）施作DNA 血
    緣關係鑑定，結果顯示可以排除兩造之血緣關係，故原告應
    非被告所生之子，為此提起本件訴訟，並聲明如主文所示。
二、被告方面：同意原告之請求。本件係被告主動攜原告至臺大
    醫院為血緣鑑定，被告與杜玉香結婚時，杜女已懷孕，婚後
    半年即產下原告，對臺大醫院血緣鑑定結果無意見等語。
三、按子女獲知其血統來源，確定其真實父子身分關係，攸關子
    女之人格權，應受憲法之保障，民法第1063條之規定雖係為
    兼顧身分安定及子女之利益而設，惟其得提起否認之訴者僅
    限於夫妻之一方，子女本身則無獨立提起否認之訴之資格，
    且未顧及子女得獨立提起該否認之訴時應有之合理期間及起
    算日，是上開規定使子女之訴訟權受到不當限制，而不足以
    維護其人格權益，在此範圍內與憲法保障人格權及訴訟權之
    意旨不符。最高法院23年上字第3473號及同院75年臺上字第
    2071號判例與此意旨不符之部分，應不再援用。此前經司法
    院大法官會議於93年12月30日公布釋字第587 號解釋在案，
    並就該解釋對於個案闡明，許該聲請人於解釋公布之日起1
    年內，以法律推定之父為被告，為該子女之利益，由法定代
    理人代為提起否認生父之訴。上開解釋雖無創設立法之權限
    ，然就解釋之意旨許該子女提起否認生父之訴，準用親子關
    係事件中否認子女之訴部分相關規定之法理，就本質上以子
    女為原告，以法律上推定之父為被告，提起否認生父之親子
    事件，本應為民事訴訟法第247 條確認之訴之範疇，故就通
    案情形下之子女如有上開之情形，自應准許其提起確認之訴
    加以排除。否則，就該通案之父母勢必先依民法第1063條規
    定提起否認子女之訴後，經法院以其逾越除斥期間遭駁回確
    定或於該再審之訴未能解決下，再為聲請釋憲後始得就個案
    賦予子女提起訴訟之權，無非捨近求遠，是依上開解釋之旨
    趣，於民法第1063條尚未立法賦予子女提起之權限下，許該
    子女於該解釋公布之日起1 年內，以法律推定之父為被告，
    由法定代理人為該子女之利益代為起訴確求確認（否認）父
    子關係之訴，以排除上開最高法院判例之適用，於一般確認
    之訴之法理下，准許該子女基於身分上法律關係之確認利益
    ，為反對主張，訴請確認排除，即尚無衝突之處及不許之理
    ，合先敘明。次按依上述解釋意旨，子女提起否認生父之訴
    ，其訴訟程序準用民事訴訟法第589 條、第594 條、第595
    條、第596 條第1 項及第2 項等相關規定（釋字第587 號解
    釋理由書參照），其準用民事訴訟法第589 條之結果，該訴
    訟專屬子女住所地之法院管轄，本件原告（子女）住所地在
    臺北市內湖區○○○路○ 段90巷25弄9 號4 樓，有戶籍謄本
    在卷可參，是本件自應由本院管轄、審理，亦先予敘明。
四、原告主張其生母杜玉香與被告於85年4 月18日結婚，惟當時
    杜玉香已懷有原告，原告出生後，依法推定為被告之婚生子
    ，惟兩造於94年8 月29日同赴臺大醫院為DNA 血緣關係鑑定
    ，結果顯示可以排除兩造之血緣關係，故原告應非被告所生
    之子等情，業據原告提出戶籍謄本、臺大醫院診斷證明書、
    血緣鑑定報告書各一件為證，且為被告所是認，準此，足認
    原告非杜玉香自被告受胎所生，原告之主張堪信為真實。從
    而，原告訴請確認其與被告間父子關係不存在，即屬有理由
    ，應予准許。
五、據上論結，原告之訴為有理由，依民事訴訟法第78條，判決
    如主文。
中　　華　　民　　國　　94　　年　　12　　月　　26　　日
                  家事法庭  法  官  陳文通
以上正本證明與原本無異。
如對本判決上訴，應於判決送達後20日內向本院提出上訴狀。
中　　華　　民　　國　　94　　年　　12　　月　　26　　日
                            書記官  劉奕湘
